臺灣桃園地方法院民事裁定　　　　　　　94年度財管字第17號
聲　請　人　甲○○
代　理　人　鄭世脩律師
相　對　人
即被繼承人　乙○亡）　生前最.
關　係　人　財政部國有財產局台灣北區辦事處桃園分處
法定代理人　胡樹禮
代　理　人　蘇嘉卿
上列聲請人聲請指定被繼承人乙○遺產管理人事件，本院裁定如
下：
    主    文
聲請駁回。
聲請程序費用由聲請人負擔。
    理    由
一、按繼承開始時，繼承人有無不明，而無親屬會議或親屬會議
    未於一個月內選定遺產管理人者，利害關係人或檢察官得聲
    請法院選任遺產管理人，並由法院依公示催告程序，定六個
    月以上之期限，公告繼承人，命其於期限內承認繼承，民法
    第一千一百七十七條、第一千一百七十八條第一項、第二項
    規定甚明。而此所謂「親屬會議未於一個月內選定遺產管理
    人」，係指親屬會議客觀上未於繼承開始而生有繼承人有無
    不明情事時起一個月內選定遺產管理人，利害關係人或檢察
    官即得據以聲請法院選任遺產管理人，不以該親屬會議陷於
    不能召開或召開有困難，或該親屬會議經召開而不為或不能
    決議為限。
二、本件聲請意旨略以：被繼承人乙○於民國（下同）七十一年
    十一月十七日死亡，無配偶，第一至第四順序各繼承人亦均
    死亡，已符合民法第一千一百七十七條繼承人有無不明之狀
    態。被繼承人生前向祭祀公業買受並據以移轉之土地（坐落
    桃園縣龜山鄉○○段三三一之一地號土地），近年遭土地共
    有人蔡卓彩玉全部蓋成房子，聲請人與被繼承人為同一祭祀
    公業之派下子孫，有同居共財關係，過去被繼承人在世的時
    候相互扶養，爰依民法第一千一百七十八條第二項規定，請
    求指定聲請人為被繼承人乙○之遺產管理人，並提出戶籍謄
    本影本二份、被繼承人除戶謄本一份、土地登記謄本影本一
    份為證。
三、聲請人非利害關係人，本件聲請無理由，說明如下：
  (一)被繼承人乙○業已死亡，並無配偶，而第一順位至第四順位
    之繼承人有無不明等情，業據聲請人提出戶籍謄本影本二份
    、被繼承人除戶謄本一份為證，堪信為真實。
  (二)聲請人主張其與被繼承人有同居共財關係，被繼承人生前係
    聲請人父親所照顧之家屬，故聲請人為利害關係人，並請求
    傳訊證人邱豐萬云云。惟查：(1)所謂利害關係人，例如聲請
    人為被繼承人之債權人、受遺贈人等狀況方屬之，同居共財
    關係並不足以使聲請人成為利害關係人，更何況聲請人自認
    就同居共財亦難以舉證；(2)由聲請人提出之被繼承人除戶謄
    本，該戶僅被繼承人一人，看不出聲請人父親與被繼承人間
    有何家長家屬關係；(3)退一步言，縱認聲請人父親於被繼承
    人生前，對被繼承人有所照顧，亦與聲請人無關，不足以構
    成聲請人對被繼承人遺產得為任何財產上請求之理由，仍無
    法認定聲請人為利害關係人，自無傳訊證人邱豐萬之必要；
    (4)被繼承人乙○所遺財產，現確係處於無人繼承之狀態，如
    聲請人認為有為被繼承人乙○所遺財產選定遺產管理人之必
    要，自得向檢察官提出請求，檢察官基於公益考量，若認確
    有必要，自得依首揭法條之規定，向法院聲請選任遺產管理
    人，以進行後續處理。
  (三)綜上，聲請人非利害關係人，無權為本件聲請，故本件聲請
    應予駁回。
四、依非訟事件法第八條第二項、民事訴訟法第七十八條，裁定
    如主文。
中　　華　　民　　國　  94    年  　5   　月　　31　　日
                  家事法庭法　官　文衍正
上列正本係照原本作成
如對本裁定抗告須於裁定送達後10日內向本院提出抗告狀
中　　華　　民　　國　  94    年  　5   　月　　31　　日
                          書記官　陳月桂
